【裁判字號】    89,訴,317
【裁判日期】    890818
【裁判案由】    偽造有價證券
【裁判全文】
台灣台中地方法院刑事判決                          八十九年度訴字第三一七號
    公  訴  人  臺灣台中地方法院檢察署檢察官
    被      告  丙○○
    指定辯護人  本院公設辯護人  丁○○
右列被告因偽造有價証券案件，經檢察官提起公訴（八十八年度偵字第一二六八三號
）及移送併辦（八十九年度偵字第四二五五號），本院判決如左：
    主  文
丙○○意圖供行使之用，而偽造有價證券，處有期徒刑參年貳月。扣案之偽造本票壹
張（發票人藍汀山，票號七七七九一二號，發票日為八十八年三月四日，面額新台幣
六十萬元）沒收；又於租車契約書上簽名欄內偽造之「藍汀山」署押壹枚及買賣契約
書上「甲方欄」內偽造之「甲○」署押壹枚，均沒收。
    事  實
一、丙○○有竊盜、贓物、強盜、違反槍砲彈藥刀械管制條例、妨害風化、違反動產
    擔保交易法等多次前科（均未構成累犯），其中於八十三年間因妨害風化案件，
    經臺灣彰化地方法院判處有期徒刑五年確定，應入監執行至八十八年十月二十九
    日縮刑期滿，於八十五年十一月二十六日假釋，丙○○於假釋期間，猶不知悔改
    ，先與綽號「石董」之成年男子（真實姓名不詳）基於意圖為自己不法所有之概
    括犯意聯絡，於八十八年一月二十六日在自由時報刊登喬福信貸之借款廣告，俟
    乙○○因需款急用見報聯絡，丙○○即偽稱係「陳仁傑」，陸續向乙○○詐稱要
    借用款項，須先收取手續費、保險費、律師公証費等費用，使乙○○不疑有詐，
    因之陷於錯誤，誤信為真，為借用新台幣（下同）十五萬元，先後於八十八年一
    月二十六日十四時三十分許在南投縣草屯鎮○○路之茶行，交予丙○○費用一萬
    元，又於同月二十七日十五時許，在台中縣霧峰鄉○○路與中投公路交流道口附
    近，交予丙○○五千元，再於同年月二十八日十一時許，在台中市○○○路及五
    權南路口，交予丙○○四千元，丙○○共計詐騙乙○○一萬九千元後，即失去聯
    絡，避不見面，乙○○始知受騙。丙○○又與綽號「陳先生」之成年男子（真實
    姓名地址不詳）之人基於犯意聯絡，先於八十八年三月初某數日，在台中市某地
    ，以新台幣（下同）二萬五千元之代價，委託陳先生偽造其上黏貼丙○○相片之
    藍汀山身分証一張、汽車駕照一張，足以生損害於藍汀山；丙○○於取得上開偽
    造之藍汀山身分証後，再於八十八年三月初某日，以藍汀山名義向機車行購買車
    牌號碼ＳＷＳ─四四一號輕型機車，而持該偽造之藍汀山身分証，予以行使，委
    由不知情之機車行人員至台灣省公路局監理單位，辦理上開機車過戶登記於藍汀
    山名下，使不知情之監理站承辦人員誤信係藍河山購買該機車，將此不實事項登
    載於職務上所掌之車籍資料公文書上，足以生損害於監理機關對於汽車車籍資料
    管理之正確性及藍汀山，並據以製作發給藍汀山名義之機車行照；丙○○再承前
    意圖為自己不法所有之概括犯意，於八十八年三月四日上午十時五分許，至台中
    市○○路六九一號（起訴書誤載為六八七號）旅順小客車租賃有限公司，向該公
    司負責人戊○○以藍汀山名義佯稱租車，而持偽造之藍汀山身分證、汽車駕照，
    交付上開車牌號碼ＳＷＳ─四四一號之機車及藍汀山機車行照予戊○○，據以行
    使，並意圖供行使之用，偽簽藍汀山之署押於本票上，而偽造以藍汀山為發票人
    ，票號七七七九一二號，發票日八十八年三月四日，面額為六十萬元之本票一張
    ，再將該本票交予戊○○為擔保，據以行使，又偽簽藍汀山之署押於租車契約，
    而偽造該租車契約，再據以行使，將該契約交予戊○○，足以生損害於藍汀山，
    且使戊○○不知有詐，誤信丙○○係藍汀山，且有租車之意，因之陷於錯誤，將
    甲○所有之車牌號碼Ｂ六─九二七一號日產自用小客車一輛出租交付予丙○○，
    並交付甲○之汽車行照；丙○○詐得該小客車後，旋再與前開「陳先生」基於犯
    意聯絡，再以二萬五千元之代價，委託「陳先生」偽造其上黏貼丙○○相片之甲○身分証一張，足以生損害於甲○；丙○○再於翌日（五日）十六時十五分許，
    將上開小客車開至台中市○○路四五七號己○○經營之鳳皇汽車公司，持上開偽
    造之甲○身分証，及戊○○所交付之甲○行車執照，將上開自用小客車出售予己○○，使不知情之己○○陷於錯誤，誤信丙○○具有該車之所有權，同意以十六
    萬元價格購買，丙○○並將上開偽造之甲○身分証交予己○○，據以行使，再偽
    造甲○之署押於汽車買賣契約書上，進而偽造該買賣契約書，並據以行使，足以
    生損害於甲○，且委由不知情之己○○至監理站辦理過戶，使不知情之監理站承
    辦人員誤信係甲○出售該車予己○○，並將此不實事項登載於職務上所掌之車籍
    資料公文書上，足以生損害於監理機關對於汽車車籍資料管理之正確性及甲○，
    並據以製作發給汽車行照予己○○，俟翌日辦理過戶完畢，己○○因之陷於錯誤
    ，並將十六萬元價款交付予丙○○。嗣甲○查知該車已過戶到己○○名下，而報
    警偵查，經警依租車契約書上之指紋鑑識結果，循線查得上情。
二、案經甲○、戊○○訴由台中市警察局第五分局報請臺灣臺中地方法院檢察署檢察
    官偵查起訴及乙○○訴由台中市警察局移請臺灣臺中地方法院檢察署偵查官移送
    併辦。
    理  由
一、被告丙○○對右揭委託偽造藍汀山、甲○之身分証予以行使，偽簽藍汀山名義之
    本票並行使，偽簽藍汀山署押於租車契約、偽簽甲○署押於買賣契約，並據以行
    使，且委由不知情之機車行人員、己○○分別為其辦理機車、汽車之過戶，及詐
    騙戊○○交付甲○之小客車、詐騙己○○交付買車價款之詐欺犯行均坦承不諱，
    另並對於右揭時地有向告訴人乙○○共收取一萬九千元之事並不否認，惟矢口否
    認前揭詐騙乙○○金錢之詐欺犯行，辯稱：伊不知公司要騙錢；伊非詐騙告訴人
    ，伊係受僱石董，錢都交給石董，是石董要伊自稱陳先生，如有意詐騙，名片上
    豈可能有伊申請的大哥大號碼，是公司要伊向告訴人說可領到錢云云。惟查：
（一）被告右揭詐欺乙○○犯行部分，業據被告對其佯稱為「陳仁傑」，確有拿取乙○○金錢之事並不否認，復據告訴人乙○○於警訊及本院指証在卷，並有「陳
      仁傑」之名片一張，又名片上用以聯絡使用之0000000000號行動電
      話，確係丙○○申請使用等情，亦有行動電話號碼資料可佐，且有大世紀關係
      企業股份有限公司之收據一紙，再參以被告前後共三次向告訴人乙○○收取費
      用，並向告訴人乙○○供稱可借得貸款等情，亦為被告所不否認，又被告於收
      取費用後，均對告訴人另再約定時地以交付貸款金額等情，亦為被告所自承，
      復據告訴人乙○○陳明在卷，是被告基於為自己不法所有之意圖而詐欺取財，
      且與石董間有犯意聯絡及行為分擔甚明。至被告辯稱：伊不知公司係詐騙，伊
      無詐騙之意云云，惟查，倘被告無詐騙之意，何以不對告訴人乙○○出示真實
      姓名，反佯稱係「陳仁傑」，且持陳仁傑之名片為之？又被告多次對告訴人表
      明如交付費用始可取得貸款，亦為其所自承，何以其屢次與告訴人約定交付貸
      款地點，均未前往？顯見其對本件詐騙乙○○金錢之事，知之甚詳，絕非單純
      受僱而對詐欺犯行均不知情，所辯顯非可採。事証明確，被告此部分詐欺取財
      犯行已堪認定。
（二）另被告對其行使偽造藍汀山身分証、汽車駕照及甲○身分証之行使偽造特種文
      書犯行，偽簽並行使本票之偽造有價証券犯行，偽簽並行使租車契約、買賣契
      約之行使偽造私文書犯行，又委由不知情之機車行人員及己○○為其辦理機車
      及汽車過戶之使公務員登載不實犯行，及詐騙戊○○、己○○之詐欺取財犯行
      均坦承不諱，核與告訴人即被害人甲○、蔡宜斌之指訴及証人即被害人藍汀山
      、己○○之指証相符，復有偽造之藍汀山身分證影本、偽造之藍汀山汽車駕照
      、藍汀山之機車行車執照影本、偽造之甲○身分証影本、甲○之汽車駕照影本
      、甲○之戶口謄本一份、偽造之本票一張、租車契約書影本、汽車買賣契約書
      影本各一份、車籍作業系統查詢認可資料一份、己○○行車執照影本及汽車過
      戶登記書一份在卷可佐，而該偽造之租車契約上租用人所按指紋，經送鑑定比
      對結果，與被告指紋相符，此亦有內政部警政署刑事警察局鑑定書在卷可稽，
      足証被告自白與事實相符，此部分犯行均堪認定。是事証明確，被告右揭犯行
      均堪認定。
二、核被告丙○○詐騙乙○○、戊○○、己○○財物之所為，均係犯刑法第三百三十
    九條第一項之詐欺取財罪；被告行使偽造之藍汀山身分証、汽車駕照、甲○身分
    証所為，均係犯刑法第二百十六條、第二百十二條之行使偽造特種文書罪；被告
    委由不知情之機車行人員及己○○辦理機車及汽車過戶，均係犯刑法第二百十四
    條之使公務員登載不實罪；再被告行使偽簽之租車契約、買賣契約之犯行，均係
    犯刑法第二百十六條、第二百十條之行使偽造私文書罪；又被告偽簽本票，係犯
    刑法第二百零一條第一項之偽造有價證券罪。又公訴人雖認被告丙○○所持之藍
    汀山身分証係屬變造云云，惟查，上開身分証件並非就原真正之身分証予以變造
    ，而係另行偽造，有藍汀山之真正身分証影本及偽造身分証影本各一份附卷可參
    ，是公訴人所認顯係有誤，附此敘明。又被告就詐騙乙○○財物之犯行部分，與
    「石董」有犯意聯絡及行為分擔，均為共同正犯；另被告丙○○就偽造藍汀山、
    甲○之身分証犯行部分，係持自己相片委由陳先生偽造，係與陳先生間有犯意聯
    絡及行為分擔，均為共同正犯。又其委由不知情之機車行人員及己○○辦理機車
    、汽車過戶而犯刑法第二百十四條之使公務員登載不實罪部分，係屬間接正犯。
    又被告分別偽造藍汀山、甲○之署押以偽造租車契約、買賣契約，其偽造署押之
    低度行為應為其偽造私文書之高度行為所吸收；又其偽造後復持以行使，其偽造
    私文書之低度行為應為行使之高度行為所吸收；又其偽造署押為偽造本票犯行之
    一部，其偽造署押之低度行為應為其偽造有價證券之高度行為所吸收，另其偽造
    後復再行使，其行使偽造有價證券之低度行為應為偽造有價證券之高度行為所吸
    收，均不另論罪。又其先後多次行使特種文書犯行、使公務員登載不實犯行、行
    使偽造私文書犯行、詐欺取財犯行，均時間緊接，所犯構成要件相同，顯均基於
    概括犯意反覆為之，均為連續犯，應分別論以一罪，並均依法加重其刑。又查，
    被告所犯行使偽造特種文書、使公務員登載不實、偽造有價證券、行使偽造私文
    書及詐欺取財罪間均有方法結果之牽連關係，為牽連犯，爰從一重論以偽造有價
    證券罪處斷。爰審酌被告前有竊盜、贓物、強盜、違反槍砲彈藥刀械管制條例、
    妨害風化等多次前科，素行不良，於假釋中，猶不知悔改，再犯本件犯行，暨其
    犯罪之動機、目的、手段，犯罪所生之危害、犯罪後之態度等一切情狀，量處如
    主文所示之刑。
三、扣案之偽造本票一張，即發票人藍汀山，票號七七七九一二號，發票日為八十八
    年三月四日，面額新台幣六十萬元之本票，依刑法第二百零五條宣告沒收；又租
    車契約上偽造之藍汀山署押，買賣契約書上偽造之甲○署押各一枚，爰均依刑法
    第二百十九條宣告沒收。
四、另被告前開行使偽造特種文書犯行及使公務員登載不實犯行部分，雖未據起訴，
    惟與起訴並有罪之偽造有價證券犯行、行使偽造私文書及詐欺犯行間，有牽連犯
    之裁判上一罪關係，自為起訴效力所及，本院自得併予審理；又移送併辦（即八
    十九年度偵字第四二五五號）意旨略以：丙○○與綽號「石董」之成年男子（真
    實姓名不詳）基於意圖為自己不法所有之概括犯意聯絡，先於八十八年一月二十
    六日在自由時報刊登喬福信貸之借款廣告，俟乙○○因需款急用見報聯絡，丙○○即偽稱係陳仁傑，陸續向乙○○佯稱要借款十五萬元，須繳交手續費，俟如數
    繳納後，再另約定交付借貸金額之時地，惟屆時仍未交付借貸金額，又詐稱須再
    繳納保險費，俟如數繳納後，再詐稱須繳納律師公証費使乙○○不疑有詐，因之
    陷於錯誤，先後於八十八年一月二十六日十四時三十分許在南投縣草屯鎮○○路
    之茶行，交予丙○○費用一萬元，又於同月二十七日十五時許，在台中縣霧峰鄉
    ○○路與中投公路交流道口附近，交予丙○○五千元，再於同年月二十八日十一
    時許，在台中市○○○路及五權南路口，交予丙○○四千元後，丙○○即失去聯
    絡，避不見面，共計騙取一萬九千元，因認被告涉犯刑法第三百三十九條第一項
    之詐欺取財罪嫌等語，此部分雖未據起訴，惟與起訴並有罪之詐欺部分有連續犯
    之裁判上一罪關係，依刑事訴訟法第二百六十七條之規定，應為起訴效力所及，
    本院自得併予審理，附此敘明。
五、至移送併辦（即八十九年度偵字第四二五五號）卷內，被害人乙○○另遭「白先
    生」之人詐欺取財部分，仍應由檢察官另行循線續辦，附此敘明。
據上論斷，應依刑事訴訟法第二百九十九條第一項前段，刑法第二百零一條第一項、
第五十六條、第二十八條、第二百十六條、第二百十二條、第二百十四條、第二百十
條、第三百三十九條第一項、第五十五條、第二百零五條、第二百十九條，罰金罰鍰
提高標準條例第一條前段，判決如主文。
本案經檢察官楊文廣到庭執行職務。
中      華      民      國    八十九    年      八      月    十八    日
                                    臺灣臺中地方法院刑事第一庭
                                        法  官    黃  家  慧
右正本證明與原本無異。
如不服本判決，應於判決送達後十日內向本院提出上訴狀，上訴於臺灣高等法院臺中
分院( 須附繕本 )。
                                        書記官
中      華      民      國    八十九    年      八      月    十八    日
附錄論罪科刑法條
刑法第二百零一條第一項
意圖供行使之用，而偽造、變造公債票、公司股票或其他有價證券者，處
三年以上十年以下有期徒刑，得併科三千元以下罰金。
刑法第二百十條
偽造、變造私文書，足以生損害於公眾或他人者，處五年以下有期徒刑。
刑法第二百十二條
偽造、變造護照、旅券、免許證、特許證及關於品行、能力、服務或其他相類之證書
、介紹書，足以生損害於公眾或他人者，處一年以下有期徒刑、拘役或三百元以下罰
金。
刑法第二百十四條
明知為不實之事項，而使公務員登載於職務上所掌之公文書，足以生損害於公眾或他
人者，處三年以下有期徒刑、拘役或五百元以下罰金。
刑法第二百十六條
行使第二百十條至第二百十五條之文書者，依偽造、變造文書或登載不實事項或使登
載不實事項之規定處斷。
刑法第三百三十九條第一項
意圖為自己或第三人不法之所有，以詐術使人將本人或第三人之物交付者
，處五年以下有期徒刑、拘役或科或併科一千元以下罰金。
刑法第二百零五條
偽造、變造之有價證券、郵票或印花稅票及前條之器械、原料，不問屬於犯人與否，
沒收之。
刑法第二百十九條
偽造之印章、印文或署押，不問屬於犯人與否，沒收之。


司法院資訊處製作；財團法人民間司法改革基金會備份。
